【裁判字號】    98,訴,299
【裁判日期】    980930
【裁判案由】    分割共有物
【裁判全文】
臺灣彰化地方法院民事判決  98年度訴字第299號
原      告  丙○○
被      告  甲○
被      告  乙○○
上列當事人間請求分割共有物事件，本院於民國98年9月8日言詞
辯論終結，判決如下：
    主  文
兩造共有坐落彰化縣彰化市○○段第98-1地號、地目建、面積
356平方公尺土地其分割方法，如附圖所示編號Ａ部分面積83平
方公尺分歸原告取得，編號Ｃ、Ｄ部分面積82、81平方公尺分歸
被告乙○○取得，編號Ｅ部分面積83平方公尺分歸被告甲○取得
，編號Ｂ部分面積27平方公尺分歸兩造按原應有部分比例共同取
得。
訴訟費用由原告及被告甲○各負擔4分之1、由被告乙○○負擔2
分之1。
    事實及理由
一、本件原告主張坐落彰化縣彰化市○○段第98-1地號、地目建
    、面積356平方公尺土地為兩造所共有，應有部分原告及被
    告甲○各4分之1、被告乙○○負擔2分之1等情，業據其提出
    土地登記簿謄本及土地使用分區證明書為證，且為被告所不
    爭執，自堪信為真實。兩造間既無不分割之約定，亦無因物
    之使用目的不能分割之情形，就分割方法又不能達成協議，
    從而原告訴請裁判分割，揆諸民法第823條第1項前段規定，
    核無不合，應予准許。
二、查系爭土地上有原告、被告甲○分別所有經保存登記之加強
    磚造或鋼筋混凝土造三層樓建物暨增建物各一棟，及被告張
    佳雯所有鋼筋混凝土造三層樓建物暨增建物共二棟等情，此
    有建物謄本在卷可稽，復經本院勘驗現場屬實，並製有勘驗
    筆錄及彰化縣彰化地政事務所收件日期文號98年6月9日土地
    複丈成果圖附卷可憑。按法院定分割方法時，必須考量兩造
    之利益、意願，由土地上建物現況、各共有人原使用位置、
    分割後各共有人分得土地之方整及利用價值，予以衡量。依
    如附圖所示之方式分割，兩造所分得之土地均位於渠等現有
    建物所在位置，建物均可依現狀予以保留，不受影響；另編
    號Ｂ部分土地之上方現況為遮雨棚，兩造就系爭土地分割後
    ，就此部分均表示仍願維持共有關係，是將附圖所示編號Ｂ
    部分劃歸兩造依應有部分比例保持共有，故本院審酌上情認
    如附圖案所示分割方案，分割後各筆土地較為方整，有利日
    後土地利用，且該分割方案業經兩造同意在案，應足採用，
    乃爰判決如主文所示。
三、結論：原告之訴為有理由，依民事訴訟法第78條、第80條之
    1、第85條第1項但書，判決如主文。
中    華    民    國    98    年    9    月    30    日
                  民事第一庭    法  官  黃倩玲
以上正本係照原本作成。
如對判決上訴，應於判決送達後20日內向本院提出上訴狀。
中    華    民    國    98    年    9    月    30    日
                                書記官  黃幼華


司法院資訊處製作；財團法人民間司法改革基金會備份。
